【裁判字號】    90,交簡上,18
【裁判日期】    900830
【裁判案由】    公共危險
【裁判全文】
臺灣嘉義地方法院刑事判決                          九十年度交簡上字第一八號
    上  訴  人  甲○○
右上訴人因公共危險案件，不服本院嘉義簡易庭九十年度交簡字第四二一號，中華民
國九十年四月十一日第一審刑事簡易判決（聲請簡易判決處刑案號：九十年度偵字第
一九七五號、第一九七六號）提起上訴，本院管轄之第二審合議庭判決如左：
    主  文
上訴駁回。
    事  實
一、甲○○於民國八十九年八月十五日晚上十時二十五分許，明知其因飲用酒類後，
    已達於反應遲緩而不能安全駕駛動力交通工具之狀態，仍駕駛車牌號碼ＮＹＪ－
    六○二號重型機車之動力交通工具，沿嘉義縣一六三線公路由水上往嘉義市方向
    行駛，於行經嘉義縣水上鄉柳新村一二一三號前路段處時，不慎由後追撞同向車
    道由辛美娟所駕駛車牌號碼ＳＺ－六○○九號之自用小客車（辛美娟未受傷），
    經警到場處理並送往醫院，而於同日晚上十一時十三分許，測得甲○○血液中酒
    精濃度為二五三ｍｇ／ｄｌ（換算其呼氣中酒精濃度測定值為一‧一ＭＧ／Ｌ至
    一‧二ＭＧ／Ｌ間），而查知上情。
二、案經嘉義縣警察局水上分局報請臺灣嘉義地方法院檢察署檢察官偵查後聲請以簡
    易判決處刑。
    理  由
一、訊據上訴人即被告甲○○固坦承確於右揭時、地因酒後駕車，而自後撞及由辛美
    娟所駕駛之前開自用小客車等情，惟辯稱：伊於八十九年七月二十三日晚上八時
    五十分許，亦因飲酒後駕駛車牌號碼ＵＱ－○五七八號之自用小客車，於嘉朴公
    路水上段，擦撞由陳龍寶所駕駛車牌號碼Ｙ九－九五九七號之自用小客車；而於
    約十分鐘後，於嘉柳公路水上鄉柳林村，復追撞由蘇獻珽及張原培所分別駕駛車
    牌號碼Ｐ二－九七二號之計程車及ＳＱ－二九○○號之自用小客車（均未造成人
    員受傷），嗣經警送往醫院，測得伊血液中酒精濃度為二五一ｍｇ／ｄｌ，而該
    案業經臺灣嘉義地方法院判決確定，伊亦已易科罰金執行完畢，而本件距該案案
    發時僅二十三日，且構成要件、犯意均相同，理應與該案有連續犯之裁判上一罪
    關係云云。
二、按酒精使用後對身體的影響除自主神經系統亢奮與認知功能的暫時性缺損外，與
    駕駛能力有關者乃（一）對移動景物的追蹤能力，（二）經強光照射後恢復視力
    ，（三）監視四周的注意力，而上述三種能力在夜間駕車時尤其重要，許多人飲
    酒後因沒有可自覺的生理反應，以致腦部功能已缺損而仍不自知照常開車，雖然
    每人飲酒後的自覺生理反應不一，然而同種族之間的酒精清除率則相近，故一般
    而言，飲用同量酒精之後其對每個人的身體影響應類似；且酒精濃度與肇事率之
    關係，當呼氣酒精濃度達．五五ｍｇ＼Ｌ時，其肇事率為十倍，故酒後駕車為
    造成意外事故的主要原因之一。人們從交通事故的痛苦教訓裡，漸漸深切地體認
    到酒精在交通事故傷亡中所扮演的惡性角色，導致今日世界各國都明文規定，禁
    止人民在酒後駕駛汽車或是大眾運輸工具，並且加重對酒後駕車者的罰責。英、
    美及歐洲各國都陸續立法，明文規定：駕駛汽車（或是大眾運輸工具）的駕駛者
    ，有飲用酒精的限制和強制受檢的義務。其主要的目的在於減少交通事故的傷害
    ，也可保障社會大眾的安全。唯有重視交通事故與酒精的關係，以及宣導國人酒
    後不駕車的守法習慣，才能降低酒後交通事故的傷亡，確保社會大眾行的安全（
    參照臺大醫學院法醫學科吳木榮醫師撰：酒精與交通事故傷害的法醫學觀點，及
    臺北醫學院附設醫院精神科主任蔡尚穎撰：酒精對人體生理與行為之影響）。又
    刑法第一百八十五條之三之服用酒類不能安全駕駛而為駕駛罪係屬公共危險罪，
    所謂公共危險罪乃指足以造成特定或不特定多數人死亡或身體健康受到傷害，以
    及財物受損等嚴重後果之具有公共危險性之犯罪行為。又本條規定並未在構成要
    件中設有「致生公共危險」之構成要件要素，故為抽象公共危險罪，而所謂抽象
    公共危險罪，即立法者在架構此種犯罪之構成要件時，即以構成要件要素之彼此
    關聯，而預先認定該行為具有一般之抽象危險，而不以事實上業已發生危險，方
    具有可罰性。是本條既屬抽象公共危險罪，即非實害犯，亦非結果犯，而立法者
    在訂立此條文時，即認酒後駕駛動力交通工具，具有一般之危險性，該條之立法
    目的乃在預防酒後駕駛，對於其餘用路人所造成之危害，因此，並不以行為人的
    確因酒後駕車而肇事造成危險或損害作為構成要件，均予合先指明。
三、又法務部於八十八年五月十日邀集司法院刑事廳、交通部、行政院衛生署、臺灣
    高等法院檢察署、內政部警政署及中央警察大學等相關單位開會研商，經該會決
    議係以呼氣後酒精濃度達每公升．五五毫克，即認為已達不能安全駕駛之標準
    。查刑法第一百八十五條之三規定之「不能安全駕駛」之要件，本即屬抽象構成
    要件，必須加以具體化，否則無法使法律所預定之目的實現，而呼氣酒精濃度即
    為判斷行為人是否不能安全駕駛之具體化證據之一，參酌上開醫學文獻所示，當
    呼氣酒精濃度達．五五ｍｇ＼Ｌ（即每公升．五五毫克）時，其肇事率為十
    倍；而當呼氣酒精濃度達０．２５ｍｇ＼Ｌ時將造成輕度中毒，達０．５ｍｇ＼
    Ｌ時，將影響駕駛，達０．７５ｍｇ＼Ｌ時，將造成思考、個性及行為改變，當
    呼氣濃度達１ｍｇ＼Ｌ時，將造成中度中毒，而有步態不穩、噁心、嘔吐、精神
    混惑不清等症狀。從而駕駛人之生理狀況因受酒精之影響，導致注意力及反應能
    力降低，其駕駛能力受影響，不足以應付駕駛交通工具之各種狀況，其駕駛行為
    將對其餘用路人造成一般之危險性，據上開統計研究結果而認為當呼氣酒精濃度
    達每公升．五五毫克時，已不能安全駕駛，乃屬合乎科學證據，當為可採。
四、經查：
（一）上訴人於前開時、地因服用酒類駕車肇事，經警到場處理並送往醫院，測得其
      血液中酒精濃度為二五三ｍｇ／ｄｌ等情，除已據上訴人即被告於警訊、偵查
      中自白不諱（見警訊卷第二頁正面及臺灣嘉義地方法院檢察署八十九年度偵字
      第四九八四號卷第五頁背面）外，復有酒精濃度測定粘貼表一紙在卷足憑（參
      警訊卷第五頁）；且上訴人為警測試時，尚有意識模糊，注意力無法集中之具
      體情狀，亦有刑法第一百八十五條之三案件測試觀察紀錄表一份在卷可資佐證
      （參警訊卷第九頁），足見上訴人當時顯無法安全駕駛至明。又血液酒精濃度
      為呼氣酒精濃度之二千一百倍至二千三百倍乙情，業經台灣大學醫學院八十五
      年九月二十五日（八五）醫秘字第二０八二號函答覆明確屬實，則上訴人經警
      送往醫院，而測得其血液中酒精濃度為二五三ｍｇ／ｄｌ，依上開函示換算其
      呼氣中酒精濃度測定值為一‧一ＭＧ／Ｌ至一‧二ＭＧ／Ｌ間，足認上訴人已
      達飲酒後不能安全駕駛動力交通工具之程度。
（二）第查，上訴人於八十九年七月二十三日晚上八時五十分許，因飲酒後駕駛車牌
      號碼ＵＱ－○五七八號之自用小客車，於嘉朴公路水上段，擦撞由陳龍寶所駕
      駛車牌號碼Ｙ九－九五九七號之自用小客車；而於約十分鐘後，於嘉柳公路水
      上鄉柳林村，復追撞由蘇獻珽及張原培所分別駕駛車牌號碼Ｐ二－九七二號之
      計程車及ＳＱ－二九○○號之自用小客車（均未造成人員受傷），嗣經警送往
      醫院，測得其血液中酒精濃度為二五一ｍｇ／ｄｌ；又該案業經本院於八十九
      年九月四日以八十九年度交簡字第三九一號判決判處有期徒刑三月，如易科罰
      金，以三百元折算一日；復於九十年三月十二日經本院以八十九年度交簡上字
      第一一號上訴駁回確定，而上訴人已於九十年三月二十八日易科罰金執行完畢
      等情，固有本院八十九年度交簡字第三九一號判決（見臺灣嘉義地方法院檢察
      署八十九年度偵字第五五三四號卷第五頁）及臺灣高等法院被告全國前案紀錄
      表各一份在卷可按。惟所謂連續犯，須基於概括之犯意，連續數行為，均時間
      緊接，方法相同，觸犯構成要件相同之罪名者，始足當之；經查被告於本案肇
      事之時間為八十九年八月十五日，而上揭經本院判決確定之酒後駕車係發生於
      八十九年七月二十三日，兩者相距雖僅二十三日，然被告如何能於八十九年七
      月二十三日飲酒時即已產生復於八十九年八月十五日再度飲酒駕車之概括犯意
      ？且被告於本院審理時自承：「（問：你七月底喝酒時是否打算八月十五日準
      備再喝酒開車？）沒有，因為那時候沒有工作，心情不好，別人約我喝酒，我
      才喝的」等語（見本院九十年八月十七日審判筆錄），顯係偶發而為之，是本
      案雖與被告八十九年七月二十三日之公共危險犯行罪名及構成要件相同，惟揆
      諸上開說明，難認其有概括之犯意，自無連續犯之關係甚明。是上訴人上開所
      辯無非事後卸責之詞，不足採信，本件事證已臻明確，被告犯行堪以認定，應
      予依法論科。
五、核上訴人甲○○所為，係犯刑法第一百八十五條之三之服用酒類，不能安全駕駛
    動力交通工具而駕駛罪。爰審酌酒後駕車為近年交通事故發生之主因，影響國民
    身體、生命、財產至鉅，酒後不開車之觀念，亦經主管機關透過各傳播媒體長期
    宣導，應為社會大眾所共知，上訴人竟置若罔聞，於酒後血液中酒精濃度為二五
    三ｍｇ／ｄｌ（換算其呼氣中酒精濃度測定值為一‧一ＭＧ／Ｌ至一‧二ＭＧ／
    Ｌ間）而不能安全駕駛之情形，仍貿然駕車於公路上行駛，顯棄社會及個人安全
    於不顧，實有非是；原審基此因認上訴人罪證明確，援引刑法第一百八十五條之
    三、第四十一條第一項前段，罰金罰鍰提高標準條例第二條之規定，逕以簡易判
    決科處上訴人即被告有期徒刑三月，並諭知易科罰金之折算標準，認事用法並無
    不當，量刑亦稱妥適。上訴人以本案與前案（即八十九年七月二十三日之公共危
    險犯行）有連續犯之裁判上一罪關係云云，上訴指摘原判決不當，核非可採，其
    上訴為無理由，應予駁回。
據上論斷，應依刑事訴訟法第四百五十五條之一第一項、第三項、第三百六十八條，
判決如主文。
本案經檢察官陳連發到庭執行職務。
中      華      民      國    九十      年      八      月     三十     日
                                臺灣嘉義地方法院刑事第一庭
                                審判長  法  官  陳  珍  如
                                        法  官  張  道  周
                                        法  官  黃  仁  勇
右正本證明與原本無異。
本件不得上訴。
中      華      民      國    九十      年      八      月     三十一   日
                                        書記官  呂  權  芳


司法院資訊處製作；財團法人民間司法改革基金會備份。
